【裁判字號】    98,審易,527
【裁判日期】    980316
【裁判案由】    詐欺
【裁判全文】
臺灣高雄地方法院刑事判決             98年度審易字第527號
公  訴  人  臺灣高雄地方法院檢察署檢察官
被      告  乙○○
上列被告因詐欺案件，經檢察官聲請以簡易判決處刑（97年度偵
字第30902 號），本院認不應以簡易判決處刑（98年度審簡字第
601號），改依通常程序審理後，判決如下：
    主  文
本件免訴。
    理  由
一、原聲請簡易判決處刑意旨略以：被告乙○○明知向電信機構
    申請行動電話門號均無特殊限制，並無購買或租用他人門號
    之必要，且得預見若提供門號予姓名年籍不詳之人使用，可
    能幫助他人實施詐欺犯行，仍基於幫助詐欺之不確定故意，
    於不詳時、地，將其於96年8月22日向中華電信股份有限公
    司申請之行動電話門號0000000000號SIM 卡，以不詳之代價
    ，提供予真實姓名年籍不詳、自稱「陳文雄」之男子所屬詐
    騙集團成員使用，以供渠等遂行詐欺犯行。嗣於97年1 月間
    某日，該詐騙集團不詳成員即以被告上開門號，撥打予陳健
    榮（另為不起訴處分）佯稱其抽中彩金，惟須先將其帳戶存
    摺、提款卡、印章及密碼等物寄至臺北市萬華區「全美工業
    社」，以便後續匯款手續云云，致陳健榮不疑有他陷於錯誤
    ，遂於97年1 月31日、同年2 月1 日，以快遞郵寄方式，將
    其所有之台北富邦銀行高雄分行帳號000-0000000000 00 號
    帳戶之存摺、提款卡、印章及密碼等物寄予「陳文雄」所屬
    詐騙集團成員使用供渠等遂行詐欺犯行。嗣因甲○○遭詐欺
    集團詐騙匯款新台幣24萬元至陳健榮之上開帳戶內，經甲○
    ○報警究辦，方知上情，因認被告涉犯刑法第30條第1 項、
    第339 條第1 項之幫助詐欺取財罪嫌等語。
二、按案件曾經判決確定者，應諭知免訴之判決，並得不經言詞
    辯論而為之，刑事訴訟法第302 條第1 款、第307 條分別定
    有明文。又訴訟上所謂一事不再理之原則，關於實質上一罪
    或裁判上一罪，亦均有其適用；想像競合係裁判上一罪，其
    一部分犯罪事實曾經判決確定者，其效力當然及於全部，故
    復將其他部分重行起訴或自訴者，亦應諭知免訴之判決，最
    高法院96年度台上字第4611號判決意旨可資參照。又按檢察
    官聲請以簡易判決處刑案件，經法院審理後認定應為無罪、
    免訴、不受理或管轄錯誤判決之諭知者，應適用通常程序審
    判之，刑事訴訟法第451 條之1 第4 項第3 款、第452 條亦
    分別定有明文。
三、查被告前被訴明知向電信機構申請行動電話門號均無特殊限
    制，並無購買或租用他人門號之必要，且得預見若提供門號
    予姓名年籍不詳之人使用，可能幫助他人實施詐欺犯行，仍
    基於幫助詐欺之不確定故意，於不詳時、地，將渠於96年8
    月22日向中華電信股份有限申請之0000000000號行動電話SI
    M 卡，以不詳之代價，提供予謝永松及李坤岳（另由臺灣臺
    北地方法院檢察署及臺灣高雄地方法院檢察署提起公訴）等
    詐騙集團成員使用，以供渠等遂行詐欺犯行。嗣於97年4 月
    7 日，前揭詐騙集團不詳成員，即以被告前開電話門號，致
    電向陳大德（另為不起訴處分）佯稱中獎，惟須先將渠帳戶
    存摺、提款卡、印章及密碼等物寄至臺北市萬華區「全美工
    業社」，以便先扣除手續費，並直接將其餘獎金匯入，陳大
    德不疑有他，陷於錯誤，即於同月8 日在澎湖縣馬公市○○
    路郵局，將如附表所示之帳戶之玉山銀行、臺灣銀行及土地
    銀行等金融機構之存摺、提款卡、印章及密碼等物寄予謝永
    松、李坤岳等詐騙集團成員使用供渠等遂行詐欺犯行；該詐
    騙集團不詳成員先於97年4 月10日下午2 時50分許，致電向
    朱宜虹佯稱：伊女兒遭綁架，須立即匯款新臺幣（下同）20
    萬元至指定帳戶，方釋放伊女兒等語，致朱宜虹不疑有他，
    陷於錯誤，即在臺中市西區土地銀行將前揭款項匯入陳大德
    前揭玉山銀行澎湖分行帳戶；繼於97年4 月11日上午10 時
    10分許，詐騙集團不詳成員偽裝為李素卿之子，致電向李素
    卿佯稱：伊子積欠他人85萬元債務，須李素卿立即匯款助伊
    還債等語，致李素卿不疑有他，陷於錯誤，在臺北縣三重市
    第一銀行長泰分行匯款3 萬元至陳大德前揭臺灣銀行帳戶等
    節，所涉刑法第30條第1 項、第339 條第1 項之幫助詐欺取
    財犯行，業經臺灣澎湖地方法院檢察署檢察官於97年11月24
    日聲請以簡易判決處刑，並經臺灣澎湖地方法院於98年1 月
    10日以98年度馬簡字第167 號判處有期徒刑3 月，而於98年
    2 月2 日確定，此有前開案號簡易判決聲請書及臺灣高等法
    院被告全國前案紀錄表各1 份在卷可稽。是被告於該案所交
    付之門號顯與本案被訴交付之門號相同，且詐欺集團利用上
    揭門號詐得帳戶資料之時間，均在97年1 月至4 月間，且手
    法皆相同，足認其所交付對象應屬同一詐欺集團，與本案為
    同一幫助行為。從而，被告所為，顯係以交付1 手機門號之
    行為而幫助數個詐欺犯行，則本案與前案既具有想像競合犯
    之裁判上一罪關係，依審判不可分原則，應為前案確定判決
    之既判力效力所及，揆諸前開規定及說明，爰不經言詞辯論
    ，逕行諭知免訴之判決。
四、據上論斷，應依刑事訴訟法第452 條、第302 條第1 款、第
    307 條，判決如主文。
中    華    民    國    98    年    3     月    16    日
                  刑事第三庭    審判長法  官  黃宗揚
                                      法  官  吳佳樺
                                      法  官  陳俊宏
如不服本判決應於收受判決後10日內向本院提出上訴書狀，並應
敘述具體理由。其未敘述上訴理由者，應於上訴期間屆滿後20日
內向本院補提理由書(均須按他造當事人之人數附繕本)「切勿逕
送上級法院」。
以上正本證明與原本無異。
中    華    民    國    98    年    3     月    16    日
                                      書記官  鄭裕一


司法院資訊處製作；財團法人民間司法改革基金會備份。
